---
title: "Resolución Actividad 3 máster Bioinformática UNIR (2023)""
author: "Grupo"
date: "2024-02-06"
output: html_document
---

```{r setup, include=FALSE}
knitr::opts_chunk$set(echo = TRUE)

```
Para la resolución de la actividad deberemos empezar cargando la base de datos, explorandola y estandarizando todos los datos asegurandonos así de que todos poseen la misma escala. Para ello, en caso de realizar una PCA necesitaremos a cada variable restarle su media y dividir entre la desviación estandar. De esta forma conseguimos una media de 0 y una desviacion estandar de 1.
```{r}
data_1 <- read.csv("./data/mubio02_act3_alimentos_nutrientes_4900.csv")
head(data_1)[, 1:6]
str(data_1)

```
```{r}
total_nulos <- sum(is.na(datos_estandarizados))
datos_sin_nulos <- na.omit(datos_estandarizados)
columnas_enteras <- datos_sin_nulos[, sapply(datos_sin_nulos, is.integer)]
columnas_numericas <- datos_sin_nulos[, sapply(datos_sin_nulos, is.numeric)]
columnas_numericas_estandarizadas <- scale(columnas_numericas, center = TRUE, scale = TRUE)
datos_estandarizados <- cbind(columnas_enteras, columnas_numericas_estandarizadas)

```
Una vez tenemos todos los datos en la misma escala (en este caso hemos utilizado el comando escale) procedemos a la realización de la PCA.
```{r}
library(stats)
library(FactoMineR)
library(factoextra)
datosPCA <- prcomp(datos_estandarizados)
summary(datosPCA)

fviz_screeplot(datosPCA , addlabels = TRUE, ylim = c(0, 20))

```

