---
title: "Actividad 3 regresion"
author: "Tomas"
date: "`r Sys.Date()`"
output: html_document
---

```{r setup, include=FALSE}
knitr::opts_chunk$set(echo = TRUE)

rm(list = ls())

```

```{r librerias} 
library(tidyr)
library(stats)
library(FactoMineR)
library(factoextra)

library(glmnet)
```

## Carga y preparacion datos 
A partir del trabajo de Juanan
```{r}
data_1 <- read.csv("./data/mubio02_act3_alimentos_nutrientes_4900.csv")
head(data_1)[, 1:6]
str(data_1)

```

```{r}
# lo primero es marcar la columna "id" como columna idetificadora, para futuras referencias
datos_crudos <- data_1  %>% 
  column_to_rownames(var = "id")

# View(datos_crudos)

total_nulos <- sum(is.na(datos_crudos))
datos_sin_nulos <- na.omit(datos_crudos)

# para PCA, se usa SOLO las columnas numéricas, sin columna id ni categóricas
lista_columnas_categoricas <- c("sexo", "estado_civil", 
                   "tabaco", "colesterol", "hdl",
                   "HTA", "hipercolesterolemia", "hipertrigliceridemia", 
                   "ECV_prev", "diab_prev", "hta_prev", 
                   "depres_prev", "FA_prev", "cancer_prev")


# seleccionmos las columnas categoricas y las transformamos en valores de tipo factor
# esta transformacion a factor se necesitará mas adelante (regresion logistiica, tablas estratificadas, etc)
columnas_categoricas <- datos_sin_nulos[, lista_columnas_categoricas] %>%
  mutate_all(factor)

columnas_numericas <- datos_sin_nulos[, sapply(datos_sin_nulos, is.numeric)] %>%
  select(-one_of(lista_columnas_categoricas))

str(columnas_numericas)

columnas_numericas_estandarizadas <- scale(columnas_numericas, center = TRUE, scale = TRUE)

datos_estandarizados <- cbind(columnas_categoricas, columnas_numericas_estandarizadas)

str(datos_estandarizados)

```

## PCA
```{r}
## OJO; Aqui hago un cambio con respecto a los dos trabajos previos: uso solo las variables numericas no categoricas
datosPCA <- prcomp(columnas_numericas_estandarizadas)
summary(datosPCA)

fviz_screeplot(datosPCA , addlabels = TRUE, ylim = c(0, 15))
```

Segun la regla del codo, escogeríamos los dos ó tres primeros componentes principales.
Digamos que dos, para facilitar la visualizacion.

## Analisis PCA

A partir de este punto, me baso en lo de David:
```{r}

fviz_contrib(datosPCA, choice = "var", axes = 1:2, top = 30)

datosPCA

```

En PCA, las varaibles "rotation" permite consultas la carga para cada variable, mientras que "x" es la caraga de cada componente.
Agregamos una columna nueva por cada componente
```{r}

datosPCA$rotation[,1]
datosPCA$rotation[,2]
datosPCA$rotation[,3]

# seleccionar los 3 primeros componentes
datosPCA$x[, 1:3]

# agregarmos los 3 PC seleccionados al final del dataframe
datos_completos <- cbind(datos_estandarizados, datosPCA$x[, 1:3])

```

Ahora establecer categorías por los terciles de los PCA.
Para la regresion logística es más facil representarlo como categorías en una misma columna que como columnas separadas
```{r}

# creamos un subconjunto con las tres columnas PC1, PC2 y PC3
columnas_pc <- datos_completos[, paste("PC",1:3, sep = "")]
# head(columnas_pc)

for(i in 1:3) {
  columna_terciles <- cut(columnas_pc[[i]], breaks = quantile(columnas_pc[[i]], probs = seq(0, 1, by = 1/3)), labels = c("1", "2", "3"), include.lowest = TRUE)
  datos_completos[paste(names(columnas_pc)[i], "tercil", sep = "_")] <- columna_terciles
  
}

# View(datos_completos)

```
## Regresión Logística

Construir el modelo de regresión logística, donde la variable objetivo es la prevalencia de la enfermedad de diabetes y las variables predictoras son los terciles o cuartiles de los componentes principales obtenidos del PCA y otras variables de ajuste relevante.

** OJO ** - esto si que no se muy bien a que se refiere:
> Importante, ten en cuenta los requisitos que había que hacer para la identificación de variables confusoras (reflejarlas en una tabla modelo adjuntada al final de documento en la sección «Extensión y formato»).

Calculamos con los terciles de los dos primeros componentes principales. Además, agregamos la variable sexo, porque puede producir un ajuste relevante
```{r}
modelo_logistica <- glm(diab_prev ~ PC1_tercil + PC2_tercil + sexo, data = datos_completos, family = binomial)
summary(modelo_logistica)
```
**Interpretación:**
Los coeficientes para PC1, tienen valores P comparativamente altos, especialmente para el tercil 2. Sin embargo, los de PC2 tienen una alta significancia (valores P muy pequeños). Por tanto, podemos establecer que las variables agrupadas bajo el componente PC2 tienen mayor relacion con la variable objetivo.

Así mismo, el sexo parece tener una gran influencia sobre la incidencia de diabetes. En concreto, pertenecer al sexo etiquetado como "2" está inversamente relacionado con la probabilidad de desarrollar diabetes.

Dada la baja influencia del PC1 para nuestro análisis, incluimos el PC3, para comprobar si tienen o no incidencia: 
```{r}
modelo_logistica <- glm(diab_prev ~ PC2_tercil + PC3_tercil + sexo, data = datos_completos, family = binomial)
summary(modelo_logistica)
```
**Interpretación:**
Los coeficientes para PC3, tienen valores P muy bajos, lo que implica que este componente tiene una alta significación para la prevaliencia de diabetes.
En este caso, parece que la relación es directamente proporcional, como en el caso de PC2.

De momento, este es el modelo que seleccionamos, ya que las tres variables tienen una alta significación para la variable objetivo.

Calculamos los odds ratio:
```{r }
# odds ratio: exp(coef(modelo_logistica)) 
# intervalo de confianza de las odds ratio: exp(confint(modelo_logistica))  

# Lo mostramos todo en una tabla unica:
exp(cbind("Odds Ratio" =  coef(modelo_logistica),  confint(modelo_logistica)))
```

Si nos basamos en estos valores, hemos obtenido unos coeﬁcientes positivos para los dos PC: a medida que aumenta su valor, mayor es el efecto de dichas variables sobre la respuesta.
En el caso de la variable sexo, al tener unos valores de intervalo de confianza por debajo de uno, combinado con el odds ratio menor que uno, confirma que el sexo  influye negativamente en la probabilidad de desarrollar diabetes.

